臺灣高雄地方法院行政訴訟判決
110年度交字第180號
原      告  馬存敬  

被      告  高雄市政府交通局

代  表  人  張淑娟  
訴訟代理人  蘇健義  
上列當事人間交通裁決事件，原告不服被告民國110 年4 月26日
高市交裁字第32-B00000000號裁決，提起行政訴訟，本院判決如
下：
    主  文
原告之訴駁回。
訴訟費用新臺幣參佰元由原告負擔。
    事實及理由
一、程序事項：本件為交通裁決事件，依兩造所述各節及卷內資
    料所示，本件事證已臻明確，本院認無經言詞辯論之必要，
    爰依行政訴訟法第237 條之7 之規定，不經言詞辯論而為判
    決。
二、事實概要：原告駕駛訴外人城市交通有限公司所有車牌號碼
    000-0000號營業小客車（下稱系爭車輛）於民國110 年3 月
    17日18時 8分許，在高雄市○○路○○○路○○○○○○號亮起即逕行
    左轉遭警攔停後，未經員警同意逕行離去而有「違規拒絕接
    受稽查逃逸」之交通違規，經高雄市政府警察局前鎮分局（
    下稱舉發機關）警員當場錄影採證後，填掣高市警交字第B0
    0000000 號舉發違反道路交通管理事件通知單（下稱舉發通
    知單）逕行舉發。嗣原告於應到案日期前之110 年3 月30日
    向被告陳述不服，經被告函詢舉發機關後，認原告確有上揭
    違規行為，乃依道路交通管理處罰條例（下稱處罰條例）第
    60條第1 項、第68條第2 項規定，於110 年4 月26日開立高
    市交裁字第32-B00000000號裁決書（下稱原處分），裁處原
    告「罰鍰新臺幣（下同）20,000元，記違規點數5 點」。原
    告不服，遂提起行政訴訟。
三、原告主張：對於員警沒有叫伊離開伊就離開了、當時左轉燈
    號還沒亮，均不爭執，但伊遭警攔查即停下受檢時，員警未
    向伊要求提出證件，並向伊揮手，誤以為示意伊駛離，故伊
    絕無拒絕停車接受稽查而逃逸之故意等語。並聲明：原處分
    撤銷。
四、被告則以：經檢視採證影片可見，畫面時間18:07:20-原告
    車輛停放於成功路路側，員警上前取締，車號為000-0000，
    並要求原告倒車至另一黃色計程車位置，原告倒車、18:08:
    05-員警經過黃色計程車及另一小客車，要求駕、行照準備
    一下，並說明左轉燈未亮時，你們就左轉了，並至停放公務
    機車處拿取藍芽印表機、18:08:58-員警回到原攔停位置，
    發現原告車輛已逕自駛離…影片結束。復經檢視員警職務報
    告略以：「職已多次吹哨示意靠邊停車，除原告外，後兩部
    車已照指示停妥，申訴人之車輛仍緩慢往前行駛，經職上前
    告知始往後倒車，職有明確指示告知原告倒車到計程車這裡
    。職從頭到尾並未說出違規駕駛能離去等字眼。」。依前揭
    說明，足見員警站立於原告車旁示意原告倒車，並至另二輛
    遭攔停車輛之停放處，依一般經驗法則應可當場確認員警係
    準備要開單舉發，而非原告所稱「以為示意本人駛離」。
　　爰原告所辯，顯屬事後矯飾辯解之詞，應予駁回。是原告於
    前揭時間、地點確有「違反處罰條例之行為，拒絕停車接受
    稽查而逃逸」之違規事實，被告據以裁處，洵無不合等語，
    資為抗辯。並聲明：原告之訴駁回。
五、本院之判斷：
  ㈠按「汽車駕駛人，駕駛汽車有違反本條例之行為，經交通勤
    務警察或依法令執行交通稽查任務人員制止時，不聽制止或
    拒絕停車接受稽查而逃逸者，除按各該條規定處罰外，處10
    ,000元以上30,000元以下罰鍰，並吊扣其駕駛執照6 個月；
    汽車駕駛人於5 年內違反本項規定2 次以上者，處30,000元
    罰鍰，並吊扣其駕駛執照1 年。」、「領有汽車駕駛執照之
    汽車駕駛人，除駕駛聯結車、大客車、大貨車外之非其駕駛
    執照種類之車輛，違反本條例及道路交通安全規則之規定，
    應受吊扣駕駛執照情形時，無因而肇事致人受傷或重傷者，
    記違規點數5 點。但1 年內違規點數共達6 點以上或再次應
    受吊扣駕駛執照情形者，併依原違反本條例應受吊扣駕駛執
    照處分規定，吊扣其駕駛執照。」處罰條例第60條第1 項、
    第68條第2 項定有明文。又上開規定之處罰要件，非僅著重
    於「逃逸」之行為，尚需合致其前提要件即「經公務員制止
    違規行為，不聽制止」或「拒絕停車接受稽查」之要件，方
    得成立本條之處罰規定，考其立法理由，係為有效遏阻違規
    被稽查取締者，不聽從執法者之制止而加速逃逸之行為。
　㈡經查，原告有事實概要欄所載之交通違規行為一節，為被告
    所自承（卷第12頁、第74頁），並有被告提出之高雄市政府
    警察局前鎮分局110 年7 月25日高市警前分交字第11072072
    300 號函、110 年4 月15日高市警前分交字第11071228900 
    號函、舉發員警職務報告及採證光碟等附卷可稽，並經本院
    當庭勘驗採證光碟，勘驗結果為「畫面時間18:07:20- 原告
    車輛停放於成功路路側，員警上前取締，車號為000-0000，
    並要求原告倒車至後面另一黃色計程車位置前面，原告倒車
    、18:08:05- 員警經過黃色計程車及另一小客車，喊話要求
    駕駛人準備行照，並說明左轉燈未亮時，你們就左轉了，並
    至停放公務機車處拿取藍芽印表機、18:08:58- 員警回到原
    攔停位置，發現原告車輛已逕自駛離…影片結束。」等情，
    有本院111 年1 月19日勘驗筆錄在卷可查。故原告有未依燈
    號指示逕行左轉經警攔停後，未經員警同意逕行離去之違規
    事實，洵堪認定。
　㈢原告雖主張員警要求其停下時已停車受檢，係因看到員警處
    理其他事務誤認可自行離去云云。惟查，舉發員警將原告攔
    停後，尚未檢查原告證件，亦未准許其離開，原告即逕自離
    去，此為原告所不爭執，足認原告已無受檢之意，從而原告
    未完成受檢程序前離去，其結果亦屬拒絕攔停之行為，原告
    上開主張，為無理由，不足採信。
　㈣綜上所述，原告於上述時、地確有「違反處罰條例之行為，
    拒絕停車接受稽查而逃逸」之違規行為，被告依處罰條例第
    60條第1 項、第68條第2 項規定，以原處分裁處原告「罰鍰
    20,000元，記違規點數5 點」，於法有據。原告訴請撤銷，
    為無理由，應予駁回。
六、本件判決基礎已臻明確，兩造其餘攻防方法及訴訟資料經本
    院斟酌後，核與判決結果不生影響，不另一一論述，併此敘
    明。
七、本件第一審裁判費為300 元，應由原告負擔，爰確定第一審
    訴訟費用額如主文第2 項所示。
據上論結，本件原告之訴為無理由，依行政訴訟法第237 條之7 
、第237 條之8 第1 項、第237 條之9 第1 項、第236 條、第98
條第1 項本文，判決如主文。
中　　華　　民　　國　　111 　年　　3 　　月　　31　　日
                  行政訴訟庭  法  官  吳文婷
上為正本係照原本作成。
如不服本判決，應於判決送達後20日內，向本院提出上訴狀並表
明上訴理由（原判決所違背之法令及其具體內容或依訴訟資料可
認為原判決有違背法令之具體事實），其未載明上訴理由者，應
於提出上訴後20日內向本院補提理由書（上訴狀及上訴理由書均
須按他造人數附繕本，如未按期補提上訴理由書，則逕予駁回上
訴），並應繳納上訴裁判費新臺幣750 元。
中　　華　　民　　國　　111 　年　　3 　　月　　31　　日
                              書記官  洪嘉慧